最高法院刑事判決　　　　　　　　　　　　　　　九十三年度台上字第五八八四號
　　上　訴　人　甲○○
　　　　　　　　　　　　（另案在台灣台中監獄執行）
右上訴人因違反槍砲彈藥刀械管制條例案件，不服台灣高等法院花蓮分院中華民國九
十三年六月三十日第二審更審判決（九十三年度上更(二)字第二七號，起訴案號：台灣
台東地方法院檢察署八十八年度偵字第一八八三號），提起上訴，本院判決如左：
    主  文
上訴駁回。
    理  由
按刑事訴訟法第三百七十七條規定：上訴於第三審法院，非以判決違背法令為理由，
不得為之。是提起第三審上訴，應以原判決違背法令為理由，係屬法定要件。如果上
訴理由狀並未依據卷內訴訟資料，具體指摘原判決不適用何種法則或如何適用不當，
或所指摘原判決違法情事，顯與法律規定得為第三審上訴理由之違法情形，不相適合
時，均應認其上訴為違背法律上之程式，予以駁回。本件原判決撤銷第一審之科刑判
決，改判依想像競合犯之關係，仍論上訴人甲○○以未經許可，製造可發射子彈具有
殺傷力之槍枝罪，累犯，處有期徒刑參年，併科罰金新台幣伍萬元，並諭知罰金如易
服勞役之折算標準，及扣案之仿ＷＡＬＴＨＥＲ廠半自動手槍之玩具槍改造之具有殺
傷力之手槍壹支、改造子彈參顆均沒收。係依憑上訴人於台灣苗栗地方法院檢察署檢
察官初訊時之自白（坦承購得玩具槍、彈後，自行改造成扣案之槍枝、子彈等事實不
諱），及扣案之以玩具槍改造之槍枝二支（其中一支，於鑑驗射擊時毀損）、改造子
彈十五顆（其中十二顆，於鑑驗試射時滅失）等物，並參酌上開槍枝、子彈，經內政
部警政署刑事警察局鑑驗結果，認均具有殺傷力，有該局民國八十八年七月十四日刑
鑑字第六五六二六號鑑驗通知書，暨八十八年十一月二十三日刑鑑字第一二一０五四
號、八十九年六月九日（八九）刑鑑字第六七二九三號、九十二年九月二十九日刑鑑
字第０九二０一一九一九一號鑑定函各一份在卷可稽，原審勘驗上訴人於檢察官初訊
時之錄音帶結果，認均係由上訴人自由陳述，並無不當訊問或刑求之情事，有勘驗筆
錄附卷可參等證據資料，而為論斷，已敘述其所憑之證據及認定之理由。而以上訴人
辯稱：扣案槍、彈係伊買回玩具槍、彈後，被綽號「鵬仔（譯音）」年籍不詳之男子
借走，該男子未經伊同意便自行將之改造後再交還予伊，伊絕無改造槍、彈之行為，
況伊若有改造槍、彈之犯行，警員何以未同時查獲改造之工具等語，為卸責之詞，不
足採取，亦已依憑卷證資料，在理由內詳加指駁。從形式上觀察，原判決並無認定事
實不憑證據或採證違反法則之違法情形存在。上訴意旨略稱：本件並無改造槍、彈之
工具可憑，尚乏積極證據足以證明上訴人犯罪，原判決對於警員何以未能查扣相關之
犯罪工具，未予詳查說明，遽為不利於上訴人之論斷，自有違誤；又上訴人之警詢筆
錄未依法錄音，係警員製作之後，始由上訴人依照其內容回答，並非上訴人之原意，
應不得採為證據，原審雖以檢察官初訊之錄音帶，經其勘驗結果，認上訴人於偵查中
未受刑求，而將上訴人於警詢、偵訊時之自白，一併引用為論罪之依據，然原審於勘
驗該錄音帶時，未依法提訊上訴人並通知上訴人之原審指定辯護人到場，其勘驗程序
於法有違，採證亦非適法等語。惟按：(一)、刑事訴訟法第三百七十九條第十款所稱應
於審判期日調查之證據，係指客觀上為法院認定事實及適用法律基礎之證據而言。本
件上訴人應否成立製造槍枝、子彈罪責，並非以業經查扣其製造之工具，為論罪之絕
對必要證據。原判決就警方未查扣製造工具之原因一節，縱未詳加調查，因其非屬必
要調查之事項，顯非上述情形之證據，不能謂有前開第十款之違法情事，上訴意旨妄
加指摘，自非合法之第三審上訴理由。(二)、依卷內資料，原審於審判期日，提示檢察
官偵訊筆錄於上訴人並告以要旨，上訴人就偵訊筆錄內容之真實性並未爭執，雖又辯
稱：「當初（指八十八年七月五日被查獲日）我在苗栗被移送到（台灣）苗栗地方法
院檢察署訊問，後面站了四個刑事組（警員），我不敢翻供」等語（見原審卷第七十
五至七十六頁、第八十頁審判筆錄）。然查檢察官訊問上訴人時，縱有警員在場，亦
與非法取供之情形有間；且警員是否於檢察官偵訊時在場，尚無法經由錄音帶之播放
而查知。是原審勘驗該錄音帶時，未依刑事訴訟法第二百十九條準用同法第一百五十
條第三項前段、第一項前段之規定，提訊上訴人並通知其原審指定辯護人到場，訴訟
程序之踐行雖未盡適法，惟因此項瑕疵，依上開說明，尚不足生影響於法院對於該偵
訊筆錄證明力之判斷及本件判決之結果，按諸刑事訴訟法第三百八十條之規定，仍不
得據為適法之第三審上訴理由。(三)、又查苗栗縣警察局大湖分局於八十八年七月五日
詢問上訴人，製作筆錄當時，雖未依法錄音、錄影，有該局九十三年五月十七日湖警
刑字第０九三０００三七二九號致原審法院函可憑（見原審卷第四十五頁），然原判
決既係採用上訴人於警詢及檢察官偵查中之自白，而非單採其警詢中之自白為證據，
是除去上訴人在警詢之自白，經綜合其他證據，仍應為同一事實之認定，從而上訴人
對於其警詢筆錄所為之指摘，因不影響於判決之本旨，亦不得據為第三審上訴之合法
理由。其餘上訴意旨，經核係置原判決所為明白論斷於不顧，仍持已為原判決指駁之
陳詞再事爭辯，及對於事實審法院取捨證據與自由判斷證據證明力之職權行使，徒以
自己之說詞，泛指其為違法，並未就原判決究竟如何違背經驗或論理等證據法則，依
據卷內訴訟資料具體指明，難認已符合首揭法定之第三審上訴要件。其上訴違背法律
上之程式，應予駁回。
據上論結，應依刑事訴訟法第三百九十五條前段，判決如主文。
中　　　華　　　民　　　國　　九十三　　年　　 十一 　　月　　　五　　　日
                              最高法院刑事第九庭
                                  審判長法官  林　增　福
                                        法官  邵　燕　玲
                                        法官  陳　世　雄
                                        法官  陳　朱　貴
                                        法官  郭　毓　洲
      右正本證明與原本無異
                                              書  記  官
中　　　華　　　民　　　國　　九十三　　年　　 十一 　　月　　　十　　　日
                                                                    Ｍ
